臺灣高等法院民事判決
110年度勞上字第110號
上  訴  人  王詮仁  
被  上訴人  東京都保全股份有限公司
法定代理人  奧田実  
訴訟代理人  許振湖  
            鄭碧華  
上列當事人間請求給付工資等事件，上訴人對於中華民國110年4
月15日臺灣新北地方法院109年度勞訴字第190號第一審判決提起
上訴，本院於110年11月17日言詞辯論終結，判決如下：
    主      文
上訴駁回。
第二審訴訟費用由上訴人負擔。
    事實及理由
一、上訴人主張：伊自民國109年1月9日起受僱於被上訴人擔任
    保全員，每月工資本薪為新臺幣（下同）2萬2000元，另有
    伙食津貼1800元及職務津貼2579元，單日延長工作時間1小
    時者，發給加班費133元，另有考核獎金之給付。伊於109年
    7月19日向訴外人即被上訴人所屬負責管理保全員差勤之專
    員乙○○表示：下星期六（即109年7月25日）請假，竟被乙○○
    設計，要求伊書寫離職申請單，又於107年7月23日要求伊自
    同年月25日請事假至月底離職為止。嗣被上訴人於109年8月
    17日以伊自109年7月25日起曠職為由，依勞動基準法（下稱
    勞基法）第12條第1項6款之規定，終止兩造勞動契約。惟伊
    並未自請離職，乙○○前揭行為侵害伊之自由，被上訴人復違
    法終止兩造勞動契約，即應給付伊預告期間工資1萬7850元
    及資遣費9459元，並應賠償伊精神慰撫金3萬2691元等情。
    爰依勞基法第16條第4項、勞工退休金條例（下稱勞退條例
    ）第12條及民法第184條第1項前段規定，請求被上訴人給付
    伊預告期間工資1萬7850元、資遣費9459元及精神慰撫金3萬
    2691元（原審就此為上訴人敗訴之判決，上訴人不服，提起
    上訴，其在原審請求逾前述部分，非屬本院審理範圍，茲不
    贅述）。並上訴聲明：㈠原判決關於駁回伊後開請求部分廢
    棄。㈡被上訴人應給付伊6萬元，及自起訴狀繕本送達翌日（
    即109年10月13日）起至清償日止，按年息5%計算之利息。 
     
二、被上訴人則以：兩造僱傭關係因上訴人本於自由意志於109
    年7月19日提出離職申請，嗣於109年7月23日表示上班到月
    底而於109年7月31日終止，上訴人無從請求伊給付預告期間
    工資及資遣費，亦不得請求伊賠償精神慰撫金。縱認上訴人
    並未自請離職，上訴人未依請假規則完成請假手續即自109
    年7月25起未到班，伊已於109年7月31日以上訴人自109年7
    月28日起未請假而連續3天以上曠職為由，終止兩造勞動契
    約，嗣於109年8月17日又以相同事由再次終止兩造勞動契約
    ，上訴人亦不得請求伊給付預告期間工資及資遣費，亦無從
    請求伊賠償精神慰撫金等語置辯。並答辯聲明：上訴駁回。
      
三、兩造不爭執事項（見本院卷第117至119頁）：
  ㈠上訴人自109年1月9日起受僱於被上訴人擔任保全員，每月工
    資包括本薪為2萬2000元，另有伙食津貼1800元及職務津貼2
    579元，單日延長工作時間1小時發給133元加班費，另有考
    核獎金之給付（見原審卷第121頁），上訴人自109年1月起
    至109年7月止之出勤紀錄如本院卷第99至111頁所示。
　㈡上訴人於109年3月29日與乙○○即被上訴人所屬負責管理保全
    員差勤之專員有如原審卷第137頁所示line對話，上訴人向
    乙○○表示：「詹專，記得拿請假單給我填」，乙○○則回稱：
    「我等等會過去找你」。
　㈢上訴人於109年7月19日與乙○○曾有如原審卷第123頁所示之li
    ne對話，上訴人向乙○○表示：「下星期六（即109年7月25日
    ）請假一天。」乙○○回稱：「了解。」等語。上訴人並於10
    9年7月19日填寫如原審卷第105頁所示之離職申請單交由乙○
    ○轉交被上訴人（見本院卷第56頁第10列）。
　㈣上訴人於109年7月23日與乙○○曾有如原審卷第13至15頁所示
    之line對話，乙○○向上訴人表示：「一夫（即新進保全員）
    來找我了。我想，你要不要直接做到26號，27號你就不用請
    假，直接一夫接著做。」上訴人回稱：「我上到月底。」乙
    ○○再回稱：「你打算讓一夫等，到時他不想等，你就沒人接
    替了。而且，我昨天接到社區主委電話。你前天讓林一夫進
    社區實習？…禮拜六（109年7月25日）我請林一夫上哨，之
    後幾天全部用事假直到你月底離職」等語。
　㈤上訴人於109年7月26日在被上訴人所屬保全員line群組，於
    被上訴人所屬員工彭泊之「甲○○同仁，請假」發文後，接續
    發文表示：「乙○○大專員！你不是強逼我要請事假嗎？你不
    是要告我嗎？我好害怕喔！我怎麼敢不遵照你的意思去做！
    這件事已交給相關單位處理了！你等著吧！」彭泊則回復稱
    ：「請問一下王大哥您是生病病假還是事假」等語（見原審
    卷第17頁）。
　㈥上訴人於109年7月27日以被上訴人為對造人聲請勞資爭議調
    解，被上訴人則於109年7月31日寄發存證信函予上訴人，以
    上訴人自109年7月28日起未請假而連續3天以上曠職為由，
    表示終止兩造勞動關係（見原審卷第49頁、本院卷第80頁，
    兩造就存證信函是否於109年8月以前送達上訴人有爭執）。
    嗣兩造於109年8月4日在社團法人新北市勞資權益維護促進
    會進行勞資爭議調解，上訴人以被上訴人所屬專員告知伊請
    事假至離職為止為由，要求被上訴人給付預告工資、資遣費
    合計1萬5000元及精神損失賠償6萬元。被上訴人則以無資遣
    上訴人之意思為由拒絕，最後因雙方歧見過大，無法達成共
    識而調解不成立（見原審卷第19至20頁）。
　㈦被上訴人於109年8月17日寄發存證信函予上訴人，表示：「
    台端自109年7月25日曠職迄今，應到班未到班，屢為連絡均
    未置理，……台端確有勞動基準法第12條第1項6款之情形，…
    謹以本函為終止雙方勞動契約之意思表示。」等語，該存證
    信函嗣已於109年8月20日送達上訴人。
四、本件經依民事訴訟法第463條準用同法第270條之1第1項第3
    款之規定，整理並協議簡化爭點，兩造同意以本院110年10
    月29日準備程序中協議簡化之爭點為辯論範圍（見本院卷第
    119頁之筆錄）。茲就兩造之爭點及本院之判斷，分述如下
    ：
  ㈠兩造僱傭關係是否已經終止？何時因何故而終止？
  ⒈按不定期契約，勞工終止契約時，應準用第16條第1項規定期
    間預告雇主。勞基法第15條第2項定有明文。此項規定之立
    法目的，在避免影響雇主業務之推展，惟勞工依勞動契約提
    供勞務，涉及人格權之行使，雇主無從強制為之，勞工未依
    勞基法第16條第1項預告而終止不定期契約，因其已無於法
    定預告期間繼續服勞務之意願，即無使勞雇關係於該期間內
    繼續存在之必要。是勞工終止勞動契約之預告期間不足法定
    期間者，應不影響其終止之生效。又契約終止權之行使，依
    民法第263條準用同法第258條之規定，應向他方當事人以意
    思表示為之。
  ⒉本件上訴人自109年1月9日起受僱於被上訴人擔任保全員，嗣
    於109年7月19日填寫離職申請單交予乙○○轉交被上訴人，再
    於109年7月23日使用通訊軟體向乙○○表示：「我上到月底。
    」等語，為兩造所不爭執（見兩造不爭執事項㈠、㈢、㈣），
    並有離職申請單及通訊軟體line對話紀錄在卷可查（見原審
    卷第105、13頁），堪信為真。而查，兩造間勞動契約並未
    約定服務期限，為不定期契約，此見上訴人簽署之保全人員
    勞動契約書即明（見本院卷第153頁）。又上訴人所簽署之
    離職申請單係以「離職」為表單之名稱，經勾選離職原因為
    「出國」，由上訴人簽名其上，並交由負責管理保全員差勤
    之專員乙○○轉交被上訴人，可認上訴人已向被上訴人預告終
    止兩造間不定期勞動契約，且該意思表示形諸於書面文字，
    並透過乙○○之轉交而達到被上訴人。上訴人續於109年7月23
    日向被上訴人所屬專員乙○○表示：「我上到月底」等語，堪
    認上訴人已明確預告被上訴人勞動契約之終止期日為109年7
    月31日。依照前揭說明，無論上訴人預告之期間是否不足勞
    基法第15條第2項準用第16條第1項第1款所定之10日，兩造
    勞動契約均已因上訴人片面終止而於109年7月31日合法發生
    終止之效力。
  ⒊上訴人雖主張：伊沒有辭職。離職申請單是乙○○拿給伊，並
    設計伊在上面簽名。伊於109年7月23日向乙○○請假，是乙○○
    要求伊109年7月26、27日不要來上班，伊才直接回覆做到月
    底。伊是被迫接受終止勞動契約，乙○○的做法違反被上訴人
    之公司規定云云。然查，上訴人於109年7月19日簽署離職申
    請單，隨後又於109年7月23日使用通訊軟體向乙○○表示：「
    上到月底。」等語，其前後行為脈絡相承，應係本於自由意
    志而為預告終止勞動契約之意思表示。再觀諸上訴人與乙○○
    於109年7月23日之line對話內容，乙○○向上訴人表示：「……
    你要不要直接做到26號，27號你就不用請假，直接一夫接著
    做。」上訴人立即回稱：「我上到月底。」等語（見原審卷
    第13至15頁），可見乙○○給予上訴人「直接做到26號」之建
    議，立即遭到上訴人回絕，並表示自己做到月底，上訴人之
    意思自由顯然未受到任何壓迫或限制。此外，上訴人復未舉
    證證明其為前揭終止之意思表示時，有受到強暴、脅迫或詐
    欺等，導致意思不自由或與內心真意與表示行為不一致之情
    形，自難認上訴人未為辭職，而仍應認兩造勞動契約因上訴
    人之片面終止於109年7月31日合法終止。
  ⒋兩造勞動契約既經上訴人片面終止，於109年7月31日生效，
    則被上訴人於109年7月31日、109年8月17日分次寄發存證信
    函予上訴人，均以上訴人連續3天以上曠職為由，終止兩造
    勞動關係，即無從再發生終止之效力，併此指明。  
　㈡上訴人依勞基法第16條第4項規定，請求被上訴人給付預告期
    間工資1萬7850元；依勞退條例第12條規定，請求被上訴人
    給付資遣費9459元；依民法第184條第1項前段規定，請求被
    上訴人賠償精神慰撫金3萬2691元，有無理由？
  ⒈請求預告期間工資部分：
    ⑴按雇主依勞基法第11條或第13條但書規定終止勞動契約，
      未依同法第16條第1項規定期間預告而終止契約者，應給
      付預告期間之工資。同條第3項定有明文。核其立法目的
      ，乃因工資通常為勞工賴以維生之經濟來源，為減輕雇主
      片面終止勞動契約對於非受懲戒解僱之弱勢勞工所生之衝
      擊，或為保護因分娩、流產、職業災害醫療而依法停止工
      作中之最弱勢勞工，乃規定雇主應給予勞工預告期間，其
      未給予者，則應給予預告期間工資。倘若勞動契約之終止
      由勞工片面為之，因終止由勞工片面提出，雇主無從先為
      預告，勞工亦無突遭解僱致經濟來源超出預期受到衝擊之
      問題，即無使雇主應給予勞工預告期間工資之理，自無勞
      基法第16條第3項規定之適用，更無類推適用餘地。是勞
      基法第18條第1項第1款規定，依同法第15條規定終止勞動
      契約者，勞工不得請求雇主加發預告期間工資。
    ⑵本件兩造勞動契約之終止，係由勞工即上訴人片面為之。
      依照前開規定及說明，上訴人無從請求被上訴人給付預告
      期間工資。    
  ⒉請求給付資遣費部分：
    ⑴按勞工適用本條例之退休金制度者，適用本條例後之工作
      年資，於勞動契約依勞基法第11條、第13條但書、第14條
      及第20條或職業災害勞工保護法第23條、第24條規定終止
      時，其資遣費由雇主按其工作年資，每滿1年發給2分之1
      個月之平均工資，未滿1年者，以比例計給；最高以發給6
      個月平均工資為限，不適用勞基法第17條之規定。勞退條
      例第12條第1項固有明文。惟勞動契約如非依前揭規定終
      止，而係勞工自願離職者，因非屬本條項所定情形，勞工
      自無從據之請求雇主給付資遣費。而依勞基法第18條第1
      項第1款規定，依同法第15條規定終止勞動契約者，勞工
      亦不得請求雇主給付資遣費。
    ⑵本件兩造勞動契約係經勞工即上訴人片面終止。依照前開
      規定及說明，上訴人無從請求被上訴人給付資遣費。
  ⒊請求損害賠償部分：  
    ⑴按因故意或過失，不法侵害他人之權利者，負損害賠償責
      任；共同不法侵害他人之權利者，連帶負損害賠償責任；
      不法侵害他人之身體、健康、名譽、自由、信用、隱私、
      貞操，或不法侵害其他人格法益而情節重大者，被害人雖
      非財產上之損害，亦得請求賠償相當之金額。民法第184
      條第1項前段、第185條第1項前段、第195條第1項前段固
      有明文。惟當事人主張有利於己之事實者，就其事實有舉
      證之責任。民事訴訟法第277條本文亦有明定。是主張侵
      權行為損害賠償請求權之人，對於侵權行為之成立要件應
      負舉證責任，倘未能舉證，即應駁回其請求。
    ⑵本件上訴人主張被上訴人所屬專員乙○○於109年7月19日設
      計伊簽離職申請單，並自109年7月19日起至同年月23日止
      要求伊離職而侵害伊之自由，故被上訴人應賠償伊精神慰
      撫金云云。然查，上訴人係本於自由意志而片面終止兩造
      勞動契約，已認定如前。此外，上訴人復未再舉證證明有
      其所述自由受被上訴人或所屬專員侵害之情事。依照前揭
      規定及說明，上訴人無從請求被上訴人賠償精神慰撫金。
五、綜上所述，上訴人依勞基法第16條第4項、勞退條例第12條
    、民法第184條第1項前段規定，請求被上訴人給付預告期間
    工資1萬7850元、資遣費9459元及精神慰撫金3萬2691元，合
    計6萬元，及自起訴狀繕本送達之翌日起至清償日止，按年
    息5%計算之利息，非屬正當，不應准許。從而，原審就此所
    為上訴人敗訴之判決，並無不合。上訴論旨指摘原判決此部
    分不當，求予廢棄改判，為無理由，應駁回其上訴。
六、本件事證已臻明確，兩造其餘之攻擊或防禦方法及所用之證
    據，經本院斟酌後，認為均不足以影響本判決之結果，爰不
    逐一論列，附此敘明。
七、據上論結，本件上訴為無理由。依民事訴訟法第449條第1項
    、第78條，判決如主文。
中　　華　　民　　國　　110 　年　　12　　月　　8 　　日
                  勞動法庭
                        審判長法  官  蔡和憲
                              法  官  周珮琦
                              法  官  周群翔
正本係照原本作成。
不得上訴。
中　　華　　民　　國　　110 　年　　12　　月　　8 　　日

                              書記官  秦千瑜